最高法院刑事判決　　　　　　　　　　　　　　　九十一年度台上字第三二九二號
　　上　訴　人　台灣高等法院台中分院檢察署檢察官
　　上　訴　人
　　即　被　告　甲○○
　　選任辯護人　吳國聖律師
右上訴人等因被告偽造有價證券案件，不服台灣高等法院台中分院中華民國八十九年
四月十八日第二審判決（八十八年度上訴字第四二八號，起訴案號：台灣台中地方法
院檢察署八十六年度偵緝字第三五五號），提起上訴，本院判決如左：
    主  文
原判決撤銷，發回台灣高等法院台中分院。
    理  由
本件原判決認定上訴人即被告甲○○明知其向張三格等人販入之支票上已填載發票人
名義之印章，其餘發票日、金額欄處均為空白，且未經發票人授權或同意填載，竟為
賺取價差，與張三格等人、人頭支票買受者共同基於意圖供行使之用之概括犯意，自
民國八十五年六月間某日起，連續親至台中市，或以電話聯絡張三格後，由張三格將
所購之支票以快遞方式寄至新竹市，或以電話聯絡現金交易方式和桃園中壢之程代書
不詳姓名男子取得聯絡，向張三格等人販入尚未拒絕往來即俗稱之可照會票每張新台
幣（下同）四千元，已拒絕往來即俗稱之不可照會票每張八百元至一千元不等後，自
行在中國時報、聯合報上刊登「支票借你週轉，連絡電話０三五｜二七六八八一」，
再轉至000000000號行動電話，以招徠有意購買人頭支票者向其購買。每當
有意購買人頭支票者以上開電話向其查詢時，便會出價可照會票每張六千至七千元，
不可照會票每張二千元，而與買受者談妥交易之人頭支票種類、價格後，再約定時間
、地點交易，並由其於向張三格販入該發票人為陳朝宗（八十五年二月二日拒絕往來
）、江標（八十五年十一月二十九日拒絕往來）及向桃園中壢某不詳姓名程代書之男
子，所販入之林麗華（八十六年一月四日拒絕往來）等人頭空白支票後，未經各該發
票人同意，自行填載日期及金額交付買受者持以使用，或其填上日期後交由買受者簽
字填寫金額再持以行使，被告即以此方式連續多次與張三格等人、人頭支票買受者共
同意圖供行使之用而偽造有價證券，計向張三格等人販得人頭支票一百餘張並已販賣
支票約三、四十張（起訴書誤載為販賣三百餘張）。嗣於八十五年十月三十日上午十
一時，在新竹市少年監獄旁，兜售人頭支票時為法務部調查局台中縣調查站當場查獲
，因其驚覺有異而逃逸，惟經調查人員扣得其遺留現場發票人林麗華之新竹區中小企
業銀行內壢分行第0000000號之空白支票一紙，後經檢察官通緝逮捕到案等情
。因而撤銷第一審判決，改判仍論處被告共同連續意圖供行使之用，而偽造有價證券
罪刑（累犯），固非無見。
惟查：(一)、科刑之判決書所記載之犯罪事實，為論罪科刑適用法律之基礎，故凡於適
用法令有關之事項，必須詳加認定明確記載，始足為適用法律之依據。原判決對於被
告究竟與人頭支票買受者何人交易？偽造何人之支票？偽造之內容為何？等偽造有價
證券之重要事項，均未詳加認定明確記載，自不足為適用法律之依據。(二)、偽造之有
價證券，不問屬於犯人與否，沒收之，刑法第二百零五條定有明文。原判決既以連續
意圖供行使之用，而偽造有價證券，論處被告罪刑，則對於被告偽造之有價證券，何
以不予諭知沒收，並未說明其理由，亦有不適用法則及理由不備之違誤。檢察官及被
告上訴意旨分別指摘原判決不當，均有理由，應認有撤銷發回更審之原因。
據上論結，應依刑事訴訟法第三百九十七條、第四百零一條，判決如主文。
中      華      民      國    九十一    年      六      月     十三     日
                              最高法院刑事第八庭
                                  審判長法官  莊  登  照
                                        法官  洪  明  輝
                                        法官  黃  一  鑫
                                        法官  魏  新  和
                                        法官  林  秀  夫
      右正本證明與原本無異
                                              書  記  官
中      華      民      國    九十一    年      六      月     十八     日
